【裁判字號】    90,易,1096
【裁判日期】    900927
【裁判案由】    詐欺
【裁判全文】
臺灣桃園地方法院刑事判決                          九十年度易字第一九六號
    公  訴  人  臺灣桃園地方法院檢察署檢察官
    被      告  丁○○
右列被告因詐欺案件，經檢察官提起公訴（八十九年度偵續字第一一二號），本院判
決如左：
    主  文
丁○○意圖為自己不法之所有，以詐術使人將本人之物交付，處有期徒刑肆月，如易
科罰金以參佰元折算壹日。
    事  實
一、丁○○明知其雖於民國八十七年十一月十日向地主康劉桃、丙○○、康日貴、乙○○、康真明、康泰祿等人購買如附表所示之土地，並簽訂買賣契約書，惟於翌
    日即同年月十一日，即因買賣雙方條件談不攏而合意解除該買賣契約，詎其竟基
    於意圖為自己不法所有之犯意，仍於同年十二月底某日，對甲○○出示前開已解
    除之買賣契約書，並佯稱短期內即可轉售圖利等語，誘使甲○○合夥出資新台幣
    （下同）一百萬元，並要求甲○○先預付部分訂金二十萬元之詐術手段，以取信
    於甲○○，致甲○○因而陷入錯誤，於八十八年四月底如數交付投資合夥訂金二
    十萬元，惟事後甲○○發現丁○○並無購買該地，丁○○詐稱有購買前開土地僅
    係為詐得甲○○之金錢花用，嗣後亦拒不返還，甲○○始知受騙。
二、案經甲○○訴請台灣桃園地方法院檢察署檢察官偵查起訴。
    理  由
一、訊據被告丁○○矢口否認有右揭犯行，辯稱：伊當時要與甲○○合夥購買之土地
    不僅係附表所示之土地，尚有呂昆道位於桃園縣大園鄉○○段一七二、一七六地
    號之土地，而附表所示土地伊已購買丙○○之持分，伊並無施用詐術。至於甲○○投資之二十萬元部分，係之前甲○○借予伊之借款，伊一直未返還，甲○○就
    說要把此二十萬元轉投資到合夥購買土地之部分，故此二十萬元係甲○○在合夥
    之前既已交付予伊云云，惟查右揭事實業據被告於警訊時自承：「．．我與王女
    在聊天時談到有關我當時在仲介一件土地買賣事宜，因她聽我所言覺得利潤可觀
    ，所以要求投資，我同意後原本王女要投資新台幣壹佰萬元，但八十八年四月底
    她先拿貳拾萬元給我之後表示手頭不方便，就沒有再拿錢出來投資。．．」（見
    八十九年度偵字第八四一一號偵查卷第二頁背面），並據告訴人甲○○於本院審
    理中指陳：當時丁○○係拿康劉桃等人之契約書向伊行騙，說康劉桃願意把她的
    持份賣出來，故伊要買的只是康劉桃的持分，雖丁○○當時亦有持其與呂昆道簽
    訂之買賣契約書交予伊，惟丁○○僅係以該份契約書向伊誇耀有多少利差可圖，
    要伊入股，故伊以為此兩份契約書是指同一筆土地，但伊後來去找康劉桃、丙○○才知道他們沒有賣土地等語綦詳，且經証人即代書郭啟裕、証人即地主康劉桃
    、乙○○於偵查中証述屬實，核與証人丙○○到庭証稱：被告在八十七年間向伊
    購買附表所示之土地持分時，伊沒有答應要賣，伊是到八十八年十月間才答應賣
    給他、証人乙○○証述：我們在八十七年十一月十日有跟丁○○簽訂土地買賣契
    約書，後來因為經過家族討論過覺得不要賣，隔天就解約了，解約後有打電話通
    知丁○○，後來我們的土地都沒有賣，丙○○的土地有無賣出伊並不知情等語相
    符，按契約經解除者，溯及訂約時失其效力，與自始未訂契約同，此有最高法院
    二十三年度上字第三九六八號判例可資參照。被告明知無買受前開土地之事實，
    竟為詐取金錢仍執意誆騙告訴人甲○○交付金錢，其有詐欺意圖，彰彰甚明。此
    外復有前開不動產買賣契約書一份、被告所簽立之保管條一紙、土地登記簿謄本
    一份附卷可稽，被告雖聲請訊問証人詹世明於本院審理時証稱：伊看過甲○○一
    、二次，那時因為大園丁○○之土地要賣給一位呂先生，所以到伊代書事務所簽
    約，因為還要分割所以談了一兩個月，丁○○曾帶甲○○到伊事務所來談，她只
    有偶爾講一、兩句話，至於說些什麼伊不記得等語，惟此為告訴人甲○○否認，
    陳稱：伊從來都不認識詹世明，當天開庭才第一次看到他等語，且証人詹世明之
    証詞尚無從為被告作有利之認定，是以被告之前開辯詞，僅係畏罪卸責之詞，實
    無足採。本件事証明確，被告犯行洵堪認定，應予依法論科。
二、核被告之所為，係犯刑法第三百三十九條第一項之詐欺取財罪。爰審酌被告犯罪
    之動機、目的、手段、詐取之金額及犯罪後之態度等一切情狀，量處如主文所示
    之刑。復按行為後法律有變更者，適用裁判時之法律，但裁判前之法律有利於行
    為人者，適用最有利於行為人之法律，刑法第二條第一項定有明文。刑法第四十
    一條於本件被告犯罪後修正，並於九十年一月十二日生效，茲比較新舊刑法第四
    十一條，以修正後之刑法第四十一條較有利於被告，故依前揭說明，應適用裁判
    時之法律即修正後之刑法第四十一條，本院自應就前揭宣告之刑，諭知易科罰金
    之折算標準，以資懲儆。
據上論斷，應依刑事訴訟法第二百九十九條第一項前段，刑法第二條第一項前段、第
三百三十九條第一項、第四十一條第一項前段，罰金罰鍰提高標準條例第一條前段、
第二條，判決如主文。
本案經檢察官廖江憲到庭執行職務。
中      華      民      國    九十      年      九      月    二十七    日
                              臺灣桃園地方法院刑事第二庭
                                  法  官    林  恆  吉
右正本證明與原本無異。
如不服本判決，應於判決送達後十日內向本院提出上訴狀( 應附繕本 )，上訴於
臺灣高等法院。
                                  書記官    邱  仲  騏
中      華      民      國    九十      年      十      月      二     日
附錄論罪科刑法條
刑法第三百三十九條第一項
意圖為自己或第三人不法之所有，以詐術使人將本人或第三人之物交付者，處五年以
下有期徒刑、拘役或科或併科一千元（已提高十倍為一萬元）以下罰金。
附表：
  大園鄉○○段一六四之三地號，地目：雜，面積：五八六六平方公尺，持分：千分
      之三十。
  大園鄉○○段一七二地號，地目：建，面積：八四六五平方公尺，持分：二千零四
      十分之七十。
  大園鄉○○段一七六地號，地目：雜，面積：六一六平方公尺，持分：千分之三十
      。
  大園鄉○○段一七六之四地號，地目：雜，面積：一七００平方公尺，持分：千分
      之三十。


司法院資訊處製作；財團法人民間司法改革基金會備份。
